【裁判字號】    95,重訴,33
【裁判日期】    951003
【裁判案由】    違反槍砲彈藥刀械管制條例
【裁判全文】
臺灣高雄地方法院刑事判決              95年度重訴字第33號
公  訴  人  臺灣高雄地方法院檢察署檢察官
被      告  甲○○
                    現另案於台灣高雄第二監獄執行中
選任辯護人  楊申田律師
            余如惠律師
            蘇瑛婷律師
上列被告因違反槍砲彈藥刀械管制條例案件，經檢察官提起公訴
（95年度偵字第3770號），本院判決如下：
    主    文
甲○○未經許可，持有其他可發射子彈具有殺傷力之手槍，處有
期徒刑參年陸月，併科罰金新臺幣柒萬元，罰金如易服勞役，以
新臺幣壹仟元折算壹日。扣案之仿BERETTA 廠M9型半自動改造手
槍壹支（槍枝管制編號0000000000號）、口徑玖釐米制式子彈壹
顆、直徑捌點捌釐米金屬彈頭之土造子彈壹顆沒收之。
    事    實
一、甲○○明知具有殺傷力之槍枝、子彈，分屬槍砲彈藥刀械管
    制條例第4 條第1 項第1 款、第2 款規定之槍砲、彈藥，非
    經主管機關許可不得持有，竟基於持有前開槍枝、子彈之犯
    意，於民國94年10月中旬，在台南市東帝士百貨附近之模型
    店，以新台幣（下同）一萬五千元之代價，購得具有殺傷力
    ，機械性能良好之仿BERETTA 廠M9型半自動改造手槍1 支（
    槍枝管制編號：0000000000號），及無法發射彈丸之仿BERE
    TTA 廠84型半自動手槍1 支（槍枝管制編號：0000000000號
    ）；嗣於同年10月下旬，再於上址，以一萬二千元之代價購
    入具有殺傷力之口徑9 釐米制式子彈1 顆、具有殺傷力之直
    徑8.8 釐米金屬彈頭土造子彈2 顆，及不具殺傷力之仿BERE
    TTA 廠84型、M9型半自動手槍所製造之槍枝、滑套、金屬槍
    管（內具阻鐵）半成品1 支、金屬管9 枝、瓦斯槍1 支、玩
    具金屬彈殼之改造子彈半成品53顆、仿BERETTA 廠84型及M9
    型半自動手槍所製造之槍機、震動活板、保險、復進簧桿、
    金屬彈簧、玩具彈殼導火孔、鐵釘、六角螺絲等零件，並將
    上開具有殺傷力之槍枝、子彈放置於其位於高雄縣杉林鄉○
    ○村○○路152 巷11號之住處房間內，而無故持有之。嗣於
    95年1 月26日下午1 時許，經警持搜索票前往上址搜索，並
    扣得上開槍枝、子彈、零件及火藥2盒。
二、案經高雄縣政府警察局旗山分局報告臺灣高雄地方法院檢察
    署檢察官偵查起訴。
    理    由
壹、證據能力部分：
一、本件卷附搜索、扣押筆錄及扣押物品目錄表均屬員警於職務
    上所製作之紀錄文書，依刑事訴訟法第159 條之4 第1 款規
    定，得為證據。
二、本案卷附內政部警政署刑事警察局95年3 月14日刑鑑字第09
    50022414號槍彈鑑定書，及該局就本件扣案槍、彈、零件相
    關之覆函，均屬被告以外之人於審判外之陳述，當事人、辯
    護人於本院調查證據時，知有刑事訴訟法第159 條第1 項不
    得為證據之情形，而未於言詞辯論終結前聲明異議，依刑事
    訴訟法第159 條之5 第2 項規定，視為當事人於審判程序同
    意作為證據，本院並審酌上開書面陳述均係刑事鑑識人員本
    於其所受槍彈鑑定之專業訓練，依其觀察、檢視本件扣案槍
    、彈、零件後所得結果，而為記載，其陳述之信憑性已獲相
    當程度之擔保，認為適當，得為證據。
貳、實體部分：
一、訊據被告甲○○對於未經許可，於前揭時、地，持有具殺傷
    力之仿BERETTA 廠M9型半自動改造手槍1 支（槍枝管制編號
    0000000000號）、口徑9 釐米之制式子彈壹顆、直徑8.8 釐
    米金屬彈頭之土造子彈2 顆之事實坦承不諱，並於本院準備
    程序、審理程序中供述：查扣物品係伊分兩次購買，第一次
    係在94年10月中旬以一萬五千元之代價購買槍枝2 支（含具
    殺傷力之改造手槍1 支），第二次係在94年10月下旬以一萬
    二千元之代價購買零件、子彈等語（見本院卷第21頁、第95
    頁），復有搜索、扣押筆錄、扣押物品目錄表及照片6 幀在
    卷足憑（見警卷第11 頁 、第14頁、第20頁），應屬信實。
    又本件扣案之前開槍枝、子彈經送內政部警政署刑事警察局
    以性能檢驗法、試射法鑑定之結果認為：送鑑之仿BERETTA
    廠M9型半自動改造手槍1 支（槍枝管制編號0000000000號）
    ，係由仿BERETTA 廠M9型半自動手槍製造之槍枝換裝土造金
    屬槍管而成，其機械性能良好，可擊發適用子彈，認具殺傷
    力；送鑑之口徑9 釐米子彈1 顆，係制式子彈，具殺傷力；
    送鑑之直徑8.8 釐米金屬彈頭子彈2 顆，認均係土造子彈，
    經採樣1 顆試射，可擊發，認均具殺傷力等情，有該局95年
    3 月14日刑鑑字第0950 022414 號槍彈鑑定書1 份在卷可稽
    （見偵卷第61頁）。被告前揭自白，核與事實相符，堪予採
    信。本件被告犯行已臻明確，應予依法論科。
二、按行為後法律有變更者，適用行為時之法律，但行為後之法
    律有利於行為人者，適用最有利於行為人之法律，刑法第2
    條第1 項定有明文。查：
  (一)被告前揭未經許可持有具殺傷力之改造槍枝、子彈之犯行，
    均在94年1 月26日槍砲彈藥刀械管制條例修正生效後，是就
    其未經許可持有具有殺傷力之改造槍枝、子彈犯行，自應適
    用現行之槍砲彈藥刀械管制條例第8 條第4 項、第12條第4
    項之規定，而無新、舊法比較問題。
  (二)就未經許可持有手槍罪罰金刑最低刑度之變更：
    被告所犯槍砲彈藥刀械管制條例第8 條第4 項係主刑3 年以
    上10年以下有期徒刑，併科新台幣七百萬元以下罰金之罪；
    同法第12條第4 項為主刑5 年以下有期徒刑，併科新台幣三
    百萬元以下罰金之罪。被告犯罪時（即94年10月中、下旬）
    刑法就罰金刑之規定，依修正前刑法第33條第5 款規定，罰
    金刑應處銀元一元以上，並應依罰金罰鍰提高標準條例第1
    條規定，就其原定數額得提高為2 倍至10倍，但法律已依一
    定比率規定罰金或罰鍰之數額或倍數者，依其規定。惟95年
    7 月1 日施行之修正後刑法第33條第5 款則規定：「罰金：
    新臺幣一千元以上，以百元計算之」，比較修正前後之罰金
    刑輕重，該罰金刑之最低刑度於修法後已有加重，故以95年
    7 月1 日修正公布施行前之規定較有利於被告，應依刑法第
    2 條第1 項前段規定，適用被告行為時之法律論罪科刑。
  (三)就易服勞役折算標準之變更：
    被告行為時即修正前刑法第42條第2 項前段規定：「易服勞
    役以銀元一元以上三元以下折算1 日。」，再依刪除前罰金
    罰鍰提高標準條例第2 條前段規定，就其原定數額提高為10
    0 倍折算1 日，茲比較95年7 月1 日施行之修正後刑法第42
    條第3 項規定，「易服勞役以新台幣一千元、二千元或三千
    元折算1 日。」，顯見修正後刑法所規定之易服勞役折算標
    準較有利於被告，是依刑法第2 條第1 項後段規定，應適用
    修正後刑法第42條第3 項前段規定，定其折算標準。
  (四)綜上，經為整體綜合比較之結果，應適用修正後刑法規定定
    其易服勞役之折算標準較有利於被告，故依刑法第2 條第1
    項但書規定，應均一體適用修正後之刑法論罪科刑。
三、核被告持有改造手槍及子彈之行為，係犯槍砲彈藥刀械管制
    條例第8 條第4 項之未經許可持有其他可發射子彈具殺傷力
    之手槍罪及同法第12條第4 項未經許可持有子彈罪。
  (一)公訴意旨雖以被告除持有前開扣案物外，員警尚自被告住處
    搜索查扣銅塊6 塊、噴燈1 支、鋸板2 支、銼刀1 支、砂輪
    機1 台、老虎鉗1 支、起子1 支，因認被告係以前開工具改
    造槍枝，計有成品1 支（即具殺傷力之仿BERETTA 廠M9型半
    自動改造手槍，槍枝管制編號：0000000000號）、半成品1
    支（即不具殺傷力之仿同廠84型半自動改造手槍，槍枝管制
    編號：0000000000號），其所為涉犯槍砲彈藥刀械管制條例
    第8 條第1 項改造具殺傷力之手槍既遂罪、同條第5 項改造
    具殺傷力之手槍未遂罪云云。然查：
  1.按犯罪事實應依證據認定之，無證據不得認定犯罪事實，不
    能證明被告犯罪或其行為不罰者，應諭知無罪之判決，刑事
    訴訟法第154 條第2 項及第301 條第1 項分別定有明文。又
    被告否認犯罪事實所持之辯解，縱屬不能成立，但如無積極
    證據足以證明其犯罪行為，自不能以推測或擬制之方法，以
    為裁判基礎，有最高法院78年台上字第1981號判決意旨足資
    參照。次按，刑事訴訟法第161 條第1 項規定，檢察官就被
    告犯罪事實，應負舉證責任，並指出證明之方法。故檢察官
    對於起訴之犯罪事實，應負提出證據及說服之實質舉證責任
    。倘其所提出之證據，不足為被告有罪之積極證明，或其指
    出證明之方法，無從說服法院以形成被告有罪之心證，基於
    無罪推定之原則，自應為被告無罪判決之諭知，亦有最高法
    院92年台上字第128 號判例要旨足參。而被告之自白，不可
    作為認定有罪判決之唯一依據，仍應調查其他證據，以察其
    是否與事實相符，亦據刑事訴訟法第156 條第2 項規定揭示
    至明。
  2.公訴人認被告涉有前開罪嫌，無非以被告於警詢中所為自白
    為論斷之依據，惟：
  (1)被告於95年1 月26日警詢中固曾陳稱：扣案物均為伊所有，
    係供伊改造槍枝所用，伊共改造3 枝槍枝，均係在家中改造
    手槍云云（見警卷第8 頁、第9 頁），然其於同日警詢中亦
    前後6 次陳稱本件扣案之改造槍枝成品、半成品、火藥及槍
    枝零件等物品係伊所購入，均非伊所改造等語，有本院勘驗
    警詢錄音帶筆錄在卷足佐（見本院卷第88頁、第89頁、第90
    頁），且其於同日移送檢察官內勤複訊時，即否認有改造槍
    枝之犯行，並供稱：伊在警局即向員警表明扣案改造槍枝係
    伊所購入，伊不會改造等語（見偵卷第36頁），核與證人即
    執行本案搜索之員警邱學松於偵查中亦證稱：警詢時被告表
    示扣案之老虎鉗、砂輪機、起子、噴燈、鋸板均係其父親務
    農所用，而其他扣案物則係被告自玩具店買來，用以把玩等
    情相符（見偵卷第46頁），顯見被告前後所為自白反覆，且
    有出入。審之被告於警詢中就其改造槍枝、子彈之具體時間
    及方法均未描述，於員警問及其改造槍枝之地點時，亦答稱
    ：「沒有改造地點，買來就都放在家裡」等語明確（見本院
    卷第90頁勘驗筆錄），益徵被告於警詢中自始均否認有何改
    造槍枝犯行，自不得僅憑被告於警詢中所為片斷不利於己之
    自白，作為論斷被告製造槍枝犯行之唯一證據。
  (2)本案自被告住處查扣銅塊6 塊、噴燈1 支、鋸板2 支、銼刀
    1 支、砂輪機1 台、老虎鉗1 支、起子1 支及槍枝零件、火
    藥等工具，此有搜索筆錄及扣押物品目錄表各1 件在卷可按
    （見偵卷第11頁、第14頁）。惟所查扣之銅塊、噴燈、鋸板
    、銼刀、砂輪機、老虎鉗、起子等物，均無法用以車通扣案
    之金屬槍管，而本件扣案之火藥2 盒（即前述比賽用信號槍
    所使用之底火紙彈，共136 枚），雖可用以作為子彈之發射
    藥，然子彈是否因此具有殺傷力則需視裝填之火藥量而定，
    而本件扣案具有殺傷力之土造子彈所裝填之火藥是否與前開
    底火紙彈成分相同，因未能實際拆解鑑驗，故無從判斷等情
    ，亦有內政部警政署刑事警察局95年7 月24日刑鑑字第0950
    075260號函在卷可按（見本院卷第71頁），顯見徒憑前開扣
    案工具、火藥尚難認定本件扣案之改造槍枝成品及半成品均
    係被告自行改造而來，是被告於警詢中就其改造槍枝之情節
    所為自白，已難證明與事實相符。
  3.揆諸首揭說明，本件自難僅憑被告先後不一且有瑕疵之警詢
    自白，即予推認被告涉有改造槍枝犯行。本件既不能證明被
    告有何著手改造槍枝之犯行，自不得逕以其違反槍砲彈藥刀
    械管制條例第8 條第1 項、第5 項之罪名相繩，故公訴意旨
    認被告所為係犯違反槍砲彈藥刀械管制條例第8 條第1 項（
    改造槍枝既遂）、第5 項（改造槍枝未遂），容有未洽，惟
    因兩者之基本社會事實同一，本院自應逕依刑事訴訟法第30
    0 條之規定變更起訴法條。
  (二)本件被告前揭持有具有殺傷力之子彈3 顆之行為，因該3 顆
    子彈均屬同條例第12條第4 項規定所處罰之子彈，所侵害者
    係單一社會法益，僅犯單一之未經許可持有子彈罪。又被告
    同時持有改造手槍及子彈，係以一行為觸犯二罪名，為想像
    競合犯，應依刑法第55條前段之規定，從一重論以同條例第
    8 條第4 項未經許可持有其他可發射子彈具有殺傷力之槍枝
    罪。爰審酌被告無視法律之禁止規定，猶持具有殺傷力之改
    造槍枝、子彈，對社會治安造成潛在危害甚鉅，其行為不宜
    輕宥，惟念其所持具有殺傷力之槍枝、子彈並未涉及其他犯
    罪等一切情狀，量處如主文所示之刑，並就罰金部分依修正
    後刑法第42條第3 項規定，考量被告雖僅國中畢業，所受教
    育程度不高，惟有資力購入大量槍枝、子彈、及仿製玩具槍
    零件等情狀，諭知如主文所示之易服勞役折算標準，以示懲
    儆。
四、本件扣案之仿BERETTA 廠M9型半自動改造手槍1 支（槍枝管
    制編號0000000000號）、口徑9 釐米制式子彈1 顆、直徑8.
    8 釐米金屬彈頭之土造子彈1 顆均屬違禁物，已如前述，應
    依刑法第38條第1 項第1 款規定，沒收之（至於業經試射之
    直徑8.8 釐米金屬彈頭之土造子彈1 顆，因其結構已不完整
    ，已非違禁物，自不予宣告沒收）。另扣案之仿BERTTA廠84
    型半自動手槍1 枝（槍枝管制編號0000000000號），經檢視
    其槍管內具阻鐵，無法供發射彈丸使用，不具殺傷力；扣案
    之改造手槍半成品1 支（槍枝管制編號0000000000號），認
    係仿BERETTA 廠84型半自動手槍製造之槍枝、滑套及依BERE
    TTA 廠M9型半自動手槍製造之之金屬槍管（內具阻鐵），不
    具殺傷力；扣案之槍管9 枝，認係金屬管；扣案之瓦斯槍1
    支（槍枝編號0000000000號），係槍型瓦斯噴霧器，非屬槍
    砲彈藥刀械管制條例所管制之槍枝；扣案之改造子彈半成品
    53顆，認係玩具金屬彈殼；扣案之改造槍枝零件2 盒，認係
    仿BERTTA廠84型及M9型半自動手槍所製之槍機、震動活板、
    保險、復進簧桿、金屬彈簧、玩具彈殼導火孔、鐵釘、六角
    螺絲等物，有內政部警政署刑事警察局95年3 月14日刑鑑字
    第0950022414號槍彈鑑定書1 件在卷可按（見偵卷第61頁）
    ，上開查扣之槍枝零件2 盒亦無證據顯示得用以組成具殺傷
    力之槍枝，尚難認屬槍砲彈藥刀械管制條例第4 條第2 項所
    謂之槍砲主要組成零件，故前開扣案物均非違禁物，自不予
    宣告沒收。末查，扣案之火藥2 盒，經送鑑驗，乃比賽用信
    號槍所使用之底火紙彈（共136 枚），係市售爆竹煙火類之
    玩爆紙，非屬槍砲彈藥刀械管制條例所列管之爆裂物，亦有
    卷附內政部警政署刑事警察局95年2 月24日刑偵五字第0950
    027549號鑑驗通知書1 件足憑（見偵卷第58頁），非屬違禁
    物，亦不得宣告沒收，均附此敘明。
據上論斷，應依刑事訴訟法第299 條第1 項前段、第300 條，槍
砲彈藥刀械管制條例第8 條第4 項、第12條第4 項，刑法第11條
前段、第2 條第1 項但書、第55條、第42條第3 項、第38條第1
項第1 款，判決如主文。
中    華    民    國    95    年    10    月     3    日
                  刑事第八庭    審判長法  官  李政庭
                                      法  官  李育信
                                      法  官  賴文姍
以上正本證明與原本無異。
如不服本判決，應於判決送達後10日內，向本院提出上訴。
中    華    民    國    95    年    10    月     3    日
                                      書記官  王高山
附錄本案論罪科刑法條全文
槍砲彈藥刀械管制條例第8條第4項、第12條第4項


司法院資訊處製作；財團法人民間司法改革基金會備份。
